【裁判字號】    95,訴,143
【裁判日期】    950503
【裁判案由】    違反槍砲彈藥刀械管制條例等
【裁判全文】
臺灣高雄地方法院刑事判決               95年度訴字第143號
公  訴  人  臺灣高雄地方法院檢察署檢察官
被      告  乙○○
指定辯護人  本院公設辯護人  蘇鴻吉
被      告  丁○○
指定辯護人  本院公設辯護人  黃秋葉
上列被告因違反槍砲彈藥刀械管制條例等案件，經檢察官提起公
訴（94年度偵字第21653 號），本院判決如下：
    主  文
乙○○、丁○○共同未經許可，持有可發射子彈具有殺傷力之改
造手槍，各處有期徒刑年貳月，各併科罰金新台幣萬元，罰
金如易服勞役，均各以新台幣玖佰元即銀元佰元折算壹日。扣
案之改造手槍壹支（含彈匣壹個，由仿BERETTA 廠M9型半自動手
槍製造之改造手槍，換裝土造金屬槍管及滑套而成，槍枝管制編
號：0000000000號）、制式子彈顆及土造子彈壹顆（具直徑約
九釐米之金屬彈頭）均沒收；又共同以加害生命之事，恐嚇他人
致生危害於安全，各處有期徒刑肆月。均各應執行有期徒刑年
肆月，各併科罰金新台幣萬元，罰金如易服勞役，均各以新台
幣玖佰元即銀元佰元折算壹日。扣案之改造手槍壹支（含彈匣
壹個，由仿BERETTA 廠M9型半自動手槍製造之改造手槍，換裝土
造金屬槍管及滑套而成，槍枝管制編號：0000000000號）、制式
子彈顆及土造子彈壹顆（具直徑約九釐米之金屬彈頭）均沒收
。
    事  實
一、丁○○前因肅清煙毒條例及麻醉藥品管理條例案件，經本院
    以86年度訴字第2230號判處有期徒刑3 年8 月確定；復因竊
    盜案件，經本院以86年度易字第3249號判處有期徒刑10月確
    定，於民國91年2 月5 日縮短刑期假釋出監，於94年8 月27
    日縮刑期滿執行完畢。詎仍不知戒慎，明知非經主管機關許
    可，不得持有可發射子彈具有殺傷力之各式槍砲及子彈，竟
    未經許可，於94年6 月間某日時，在高雄縣茄萣鄉某處，向
    真實姓名年籍不詳綽號「小黑」之成年男子借得具殺傷力之
    改造手槍1 枝（含彈匣1 個，由仿BERETTA 廠M9型半自動手
    槍製造之玩具手槍，換裝土造金屬槍管及滑套而成，槍枝管
    制編號：0000000000號），及供上開手槍使用具殺傷力之口
    徑9 制式子彈3 顆、土造子彈2 顆（均具直徑約9 釐米之金
    屬彈頭，試射驗畢1 顆），而無故持有。嗣於94年9 月20日
    11 時 許，丁○○因乙○○與丙○○（綽號「玄仔」）間之
    債務糾紛，竟與乙○○2 人共同持前揭槍彈進入丙○○位於
    高雄縣茄萣鄉○○路○段61號住處催討債務（侵入住宅部分
    未據告訴），2 人見丙○○避不見面，竟基於共同恐嚇之犯
    意聯絡，由丁○○將置放於身上腰間之前開槍彈交予乙○○
    ，並由乙○○持前揭槍枝大聲對丙○○之母甲○○○恐嚇稱
    ：「玄仔，你給我出來，我要給你死」等語，致使甲○○○
    因而心生畏懼。經丙○○之父親王顯章報警，嗣於同日11時
    30分許，經警趕赴現場查獲，並扣得前揭改造手槍1 枝（含
    彈匣1 個）及制式子彈3 顆、土造子彈2 顆（試射驗畢1 顆
    ，餘1 顆）。
二、案經高雄縣政府警察局湖內分局報告臺灣高雄地方法院檢察
    署檢察官偵查起訴。
    理  由
壹、程序部分：
    被告2 人及其指定辯護人對於本院所提示警員職務報告、槍
    彈鑑定書、照片、搜索扣押筆錄、甲○○○之警詢筆錄之證
    據能力均不爭執，本院審酌除各該證據作成之情況，認為適
    當，依刑事訴訟法第159 條之5 規定，得作為認定上開被告
    犯行之證據，合先敘明。
貳、實體部分：
一、訊據被告丁○○對於上揭持有具有殺傷力之改造手槍、子彈
    之事實，供認不諱，惟否認有何恐嚇犯行，並辯稱：我沒有
    恐嚇王史碧云云；另被告乙○○則否認有何持有具有殺傷力
    之改造手槍、子彈及恐嚇之犯行，並辯稱：我不知道丁○○
    有帶槍去高雄縣茄萣鄉○○路○段61號，而且我也沒有恐嚇
    甲○○○云云。惟查：
甲、被告丁○○、乙○○共同持有槍彈部分：
(一)被告丁○○於上揭時地因「小黑」之交付，而持有具有殺傷
    力之改造手槍、子彈，且於案發當日持槍前往高雄縣茄萣鄉
    ○○路○段61號之事實，業據其於本院審理時供認不諱，復
    有並有改造手槍1 支（含彈匣1 個）、制式子彈3 顆及土造
    子彈2 顆（試射驗畢1 顆，餘1 顆），扣案可資佐證。又扣
    案前開改造手槍、子彈經送請內政部警政署刑事警察局鑑定
    結果認為，該改造手槍1 枝（含彈匣1 個，槍枝管制編號：
    0000000000號），由仿BERETTA 廠M9型半自動手槍製造之改
    造手槍，換裝土造金屬槍管及滑套而成，可擊發同案送鑑之
    改造子彈，機械性能良好，具殺傷力；另送鑑子彈5 顆，其
    中3 顆係口徑9mm 制式子彈，均具殺傷力，其餘2 顆子彈，
    認均係土造子彈，均具直徑約9mm 之金屬彈頭，採樣1 顆試
    射，可擊發，亦認具殺傷力，有該局94年10月11日刑鑑字第
    09 40151431 號槍彈鑑定書附卷可稽（見94年度偵字第2165
    3 號卷第28-30 頁），足見被告丁○○此部分之前開自白核
    與事實相符，其持有槍彈犯行洵堪認定。
(二)被告乙○○曾於案發當日亦持有前開扣案槍彈之事實，為被
    告乙○○於警詢中所坦認（見警卷第14頁），且於本院審理
    亦供稱：在員警來時，我已經把槍放在水桶旁的桌子上等語
    （見本院卷第70頁），核與證人即案發當日查獲之警員戊○○、證人甲○○○及共同被告兼證人丁○○於本院審理中時
    分別證述之情節相符。另證人戊○○復證稱：我到達現場（
    即高雄縣茄萣鄉○○路○段61號）時，看到乙○○拿著改造
    手槍，我立刻叫乙○○將槍放下，他就把槍放在門旁放雜物
    的長桌上，我是親眼目睹乙○○手上有拿槍的等語（見本院
    卷第68-69 頁）；證人甲○○○則證稱：是乙○○拿槍，他
    當時戴一頂紅帽子，後來他看到警察到場，就把槍藏在洗衣
    水桶旁等語（見本院卷第66頁）；又證人丁○○則證稱：當
    時警察來了，乙○○就把槍從我手中拿走，拿去放在旁邊等
    語（見本院卷第72頁）。證人即共同被告丁○○於本院審理
    時雖證稱：扣案槍彈是我帶去的，乙○○不知道我有帶（槍
    ）云云（見本院卷第71頁）。然被告2 人係朋友關係，為其
    2 人所自承，且丁○○於被告乙○○前往丙○○住處索討債
    務時，又持槍隨行，足見2 人交情，已非比尋常。故被告丁○○前開證詞應為迴護被告乙○○而為，自無可採。又案發
    當日前開扣案槍彈原係插在丁○○之腰際，而非藏放於手提
    袋或其他包裝物內等情，亦經被告丁○○證述在卷（見本院
    卷第71頁）。故被告乙○○應僅需稍加注意即可發現丁○○
    持有槍彈與其前往索債。是以被告乙○○前開所辯：行前不
    知丁○○有帶槍去現場云云，顯與事理有違，殊非可採。故
    被告2 人共同持有前開扣案槍彈之事實，已臻明確，洵堪認
    定。
乙、被告丁○○、乙○○共同恐嚇部分：
(一)被告乙○○持槍於上開時地大聲向甲○○○恫稱：「玄仔你
    給我出來，我要給你死」等語，致甲○○○就其子丙○○將
    遭被告2 人槍殺而心生畏懼之事實，業據證人甲○○○於警
    詢證述甚明（見警卷第7 頁、本院卷第67頁）。雖證人甲○○○於本院審理時係證稱：乙○○看到我出來就拿著槍指替
    我說要讓我死，我嚇一跳等語（見本院卷第66頁），而與前
    開其於警詢中之證述情節稍有不符。然審之甲○○○於警詢
    中之證述係本件案發當日所為，其記憶應較屬清晰。況案發
    當日被告2 人前來，其主要目的係向案外人丙○○催討債務
    ，亦為被告2 人所坦認（見警卷第11頁、本院卷第32頁、第
    71頁），則被告乙○○即無向史碧蓮恫嚇「要讓你死」之必
    要，故本院認甲○○○前開於警詢中之證述核與事實較為相
    符。
(二)被告丁○○係因丙○○避不出面而將槍取出交予被告乙○○
    持用之事實，業據被告丁○○於本院審理供承不諱。被告丁○○雖供稱：我們就聽到丙○○在他家裡面說「阿姚（乙○○綽號），要讓你死」，我聽到這句話後，就走進丙○○家
    ，並在他家把槍拿出來等語（見本院卷第32頁）；被告乙○○雖亦於偵查中供稱：是阿玄（即丙○○）在樓上喊說要我
    死，我才進去屋內云云（見94偵字第21653 號卷第42頁）。
    惟被告2 人當日係一同持槍前往向丙○○催討債務，丙○○
    既未出面處理債務，何有可能向被告2 人先以言語挑釁之理
    。況證人甲○○○又於本院審理中證稱：他（丙○○）在樓
    上上廁所，看到被告2 人，我叫他（丙○○）不要下來等語
    （見本院卷第66頁），顯見被告2 人所供是丙○○先出言挑
    釁云云，無足採信。審之被告丁○○見丙○○避不見面即將
    身上攜帶之扣案槍彈取出交予乙○○（業已認定如上），足
    證其2 人持槍偕同進入丙○○住處之大門，對於以不利丙○○之事為恐嚇有共同之犯意聯絡，已甚顯明。嗣被告乙○○
    進而持前開扣案槍彈向下樓之甲○○○恫稱：「玄仔你給我
    出來，我要給你死」等語，即屬被告2 人基於共同恐嚇之犯
    行，已臻明確。故被告乙○○、丁○○前開所辯：未有恐嚇
    犯行云云，顯係卸責之詞，洵非可採。
丙、綜上所述，被告2 人持有改告槍彈、恐嚇犯行，事證已臻明
    確，2 人犯行均洵堪認定。
二、論罪科刑部分：
(一)核被告乙○○、丁○○所為係犯槍砲彈藥刀械管制條例第8
    條第4 項未經許可，持有可發射子彈具有殺傷力之改造手槍
    罪、同條例第12條第4 項未經許可寄藏子彈罪，及刑法第30
    5 條之恐嚇危害安全罪。
(二)被告2 人就前開犯行，均有犯意聯絡及行為分擔，均應論以
    共同正犯。
(三)被告2 人持有上開具有殺傷力子彈之行為，因上開子彈均屬
    槍砲彈藥刀械管制條例第12條第4 項規定所處罰之子彈，侵
    害該規定保護之單一社會法益，僅犯單一之未經許可持有子
    彈罪。
(四)又被告2 人以一行為同時持有上開仿BERETTA 廠改造手槍及
    土造子彈，觸犯構成要件不同之罪，為想像競合犯，應依刑
    法第55條前段之規定，從重論以未經許可，持有可發射子彈
    具有殺傷力之改造手槍罪。
(五)被告2 人前開所犯未經許可，持有可發射子彈具有殺傷力之
    改造手槍罪、恐嚇危害安全2 罪，均犯意各別，行為互殊，
    觸犯構成要件不同之罪，應予分論併罰。公訴意旨認該2 罪
    間應論以牽連犯，則容有誤會，附此敘明。
(六)爰審酌被告2 人明知手槍、子彈均屬高度危險之物品，非經
    主管機關許可不得擅自持有，以維社會大眾安全，不但無故
    持有上開槍、彈，竟又持以進入被害人住處大門內施以恐嚇
    ，其影響社會治安已屬重大，且被告乙○○犯後不知坦承犯
    行，惟未曾受有期徒刑以上刑之宣告，有臺灣高等法院被告
    前案紀錄表1 紙在卷可稽，被告丁○○雖坦承持有槍彈犯行
    ，惟於假釋期間再犯罪，亦有前開紀錄表1 份可證等其他一
    切情狀，酌情量各處如主文所示之刑，並就罰金部分諭知易
    服勞役之折算標準。復各定其應執行之刑，並均就科處罰金
    部分，諭知罰金易服勞役之折算標準。
三、沒收部分：
    又扣案具有殺傷力之改造手槍1 支（含彈匣1 個，由仿BERE
    TTA 廠M9型半自動手槍製造之改造手槍，換裝土造金屬槍管
    及滑套而成，可擊發同案送鑑之改造子彈，機械性能良好，
    具殺傷力；槍枝管制編號：0000000000號）、具殺傷力口徑
    9 釐米之制式子彈3 顆、具直徑約9 釐米金屬彈頭之土造子
    彈1 顆（可擊發，認具殺傷力），分別屬槍砲彈藥刀械管制
    條例第4 條第1 項第1 款、第2 款所定未經許可不得持有之
    違禁物，應依刑法第38條第1 項第1 款之規定，併予宣告沒
    收。至扣案送鑑而已驗畢之具有殺傷力之土造子彈1 顆，因
    已試射擊發滅失不復存在，爰均不另予宣告沒收。
據上論斷，應依刑事訴訟法299 條第1 項前段，槍砲彈藥刀械管
制條例第8 條第4 項、第12條第4 項，刑法第11條前段、第305
條、第55條、第42條第2 項、第38條第1 項第1 款、第51條第5
款，罰金罰鍰提高標準條例第2 條，判決如主文。
本案經檢察官己○○到庭執行職務
中    華    民    國    95    年    5     月    3     日
                  刑事第八庭    審判長法  官  李政庭
                                      法  官  黃宣撫
                                      法  官  李育信
以上正本證明與原本無異。
如不服本判決，應於收受送達後10日內向本院提出上訴書狀。
中    華    民    國    95    年    5     月    3     日
                                      書記官  廖佳玲
如不服本判決，應於送達後十日內，向本院提出上訴狀。
附錄本案論罪科刑法條全文：
槍砲彈藥刀械管制條例第8 條
未經許可，製造、販賣或運輸鋼筆槍、瓦斯槍、麻醉槍、獵槍、
空氣槍或第4 條第1 項第1 款所定其他可發射金屬或子彈具有殺
傷力之各式槍砲者，處無期徒刑或5 年以上有期徒刑，併科新臺
幣1 千萬元以下罰金。
未經許可，轉讓、出租或出借前項所列槍枝者，處5 年以上有期
徒刑，併科新臺幣1 千萬元以下罰金。
意圖供自己或他人犯罪之用，而犯前二項之罪者，處無期徒刑或
7 年以上有期徒刑，併科新臺幣1 千萬元以下罰金。
未經許可，持有、寄藏或意圖販賣而陳列第1 項所列槍枝者，處
3 年以上10年以下有期徒刑，併科新臺幣700 萬元以下罰金。
第1 項至第3 項之未遂犯罰之。
槍砲彈藥刀械管制條例第12條
未經許可，製造、販賣或運輸子彈者，處1 年以上7 年以下有期
徒刑，併科新台幣500 萬元以下罰金。
未經許可，轉讓、出租或出借子彈者，處6 月以上5 年以下有期
徒刑，併科新台幣300 萬元以下罰金。
意圖供自己或他人犯罪之用，而犯前二項之罪者，處3 年以上10
年以下有期徒刑，併科新台幣700 萬元以下罰金。
未經許可，持有、寄藏或意圖販賣而陳列子彈者，處5 年以下有
期徒刑，併科新台幣300 萬元以下罰金。
第1 項至第3 項之未遂犯罰之。
刑法第305條
以加害生命、身體、自由、名譽、財產之事，恐嚇他人致生危害
於安全者，處2年以下有期徒刑、拘役或3百元以下罰金。


司法院資訊處製作；財團法人民間司法改革基金會備份。
